【裁判字號】    97,易,489
【裁判日期】    970930
【裁判案由】    違反毒品危害防制條例
【裁判全文】
臺灣屏東地方法院刑事判決               97年度易字第489號
公  訴  人  臺灣屏東地方法院檢察署檢察官
被      告  甲○○
                    （
上列被告因違反毒品危害防制條例案件，經檢察官提起公訴（97
年度毒偵字第761 號），茲因被告就被訴事實為有罪之陳述，經
告知簡式審判程序意旨並聽取公訴人及被告之意見後，本院裁定
依簡式審判程序審理，判決如下：
    主  文
甲○○施用第二級毒品，累犯，處有期徒刑壹年。扣案驗後淨重
零點肆肆公克之甲基安非他命壹小包連同包裝袋沒收銷燬之。
    事  實
一、甲○○有多次犯罪經法院判刑確定之紀錄，最近一次經有期
    徒刑執行完畢情形如下：
  (一)民國86年間因違反麻醉藥品管理條例及藥事法案件，經本院
    86年度940 號判處有期徒刑1 年1 月、1 年，應執行有期徒
    刑1 年10月確定。
  (二)87年間因違反槍砲彈藥刀械管制條例案件，經臺灣高等法院
    高雄分院87年度上訴字第2187號（本院87年度訴字第636 號
    ）判處有期徒刑5 年6 月，併科罰金新臺幣（下同）500,00
    0 元，上訴後，經最高法院88年度臺上字第2821號判決駁回
    上訴而確定。
  (三)上開(一)、(二)部分所示之刑經接續執行，有期徒刑部分於87年
    12月22日入監執行，94年11月10日縮刑假釋轉執行罰金易服
    勞役部分，於95年5 月9 日因勞役期滿出監，有期徒刑假釋
    部分則於95年9 月7 日縮刑期滿未經撤銷假釋而執行完畢。
二、又其前因施用毒品案件，經本院95年度毒聲字第353 號裁定
    令入勒戒處所施予觀察、勒戒，於95年10月26日入所執行，
    因有繼續施用毒品傾向，經本院95年度毒聲字第410 號裁定
    令入戒治處所施予強制戒治，95年12月25日轉入執行，因無
    繼續施用毒品傾向，經裁定停止戒治，所餘期間付保護管束
    ，於96年10月17日出所，96年12月19日期滿未經撤銷停止戒
    治執行完畢。
三、詎其經前開有期徒刑及強制戒治執行完畢後5 年內，仍不知
    悔改，復基於施用第二級毒品之犯意，於97年4 月17日某時
    ，在其位於屏東縣東港鎮○○里○○路211 號之住處內，以
    置入玻璃球吸食器（於查獲前已經丟棄而滅失）燒烤並吸用
    其所生煙霧之方式，施用第二級毒品甲基安非他命1 次。嗣
    為警於97年4 月19日晚間10時40分許，在屏東縣東港鎮○○
    路夜市查獲，扣得甲基安非他命1 小包（驗後淨重0.344 公
    克）。經採其尿液送驗結果，呈甲基安非他命陽性反應。
四、案經屏東縣警察局東港分局報告臺灣屏東地方法院檢察署檢
    察官偵查起訴。
    理  由
一、前揭施用第二級毒品甲基安非他命之犯罪事實，業據被告甲
    ○○於本院審理時自承不諱，並有扣案晶體1 小包在卷，經
    本院囑託高雄醫學大學附設中和紀念醫院以氣相層析質譜儀
    法（GC／MS）等科學方法檢驗結果，呈甲基安非他命陽性反
    應，有該院97年7 月4 日編號0000-000號檢驗報告附卷可憑
    ；又其前揭時地經查獲後，經採尿送臺灣檢驗科技股份有限
    公司以氣相層析質譜儀法（GC／MS）檢驗結果，亦呈甲基安
    非他命陽性反應，有該公司97年5 月12日，編號KＺ00000000
    0000號濫用藥物尿液檢驗報告附卷，乃鑑定機關本於專業知
    識暨以精密儀器測試所得之結論，自可憑信。被告甲○○自
    白施用甲基安非他命，堪信與事實相符。
二、被告甲○○前因施用毒品案件，經本院95年度毒聲字第353
    號裁定令入勒戒處所施予觀察、勒戒，於95年10月26日入所
    執行，因有繼續施用毒品傾向，經本院95年度毒聲字第410
    號裁定令入戒治處所施予強制戒治，95年12月25日轉入執行
    ，因無繼續施用毒品傾向，經裁定停止戒治，所餘期間付保
    護管束，於96年10月17日出所，96年12月19日期滿未經撤銷
    停止戒治執行完畢，有臺灣高等法院被告前案紀錄表、臺灣
    屏東地方法院檢察署刑案資料查註紀錄表、全國施用毒品案
    件紀錄表、受觀察勒戒人毒品及前科紀錄簡列表各1 份在卷
    可按，其經強制戒治執行完畢，5 年內再犯本件施用第二級
    毒品甲基安非他命之犯罪事證已臻明確，應依法論科。
三、按甲基安非他命為毒品危害防制條例第2 條第2 項第2 款規
    定之第二級毒品，除法律另有規定者外，不得持有、施用。
    核被告甲○○所為，係犯毒品危害防制條例第10條第2 項之
    施用第二級毒品罪。其因施用而持有甲基安非他命之低度行
    為，應為施用之高度行為所吸收，不另論罪。又被告甲○○
    於86年間因違反麻醉藥品管理條例及藥事法案件，經本院86
    年度940 號判處有期徒刑1 年1 月、1 年，應執行有期徒刑
    1 年10月確定；87年間因違反槍砲彈藥刀械管制條例案件，
    經臺灣高等法院高雄分院87年度上訴字第2187號（本院87年
    度訴字第636 號）判處有期徒刑5 年6 月，併科罰金500,00
    0 元，上訴後，經最高法院88年度臺上字第2821號判決駁回
    上訴而確定，並與上開所示之刑接續執行，有期徒刑部分於
    87年12月22日入監執行，94年11月10日縮刑假釋轉執行罰金
    易服勞役部分，於95年5 月9 日易股勞役期滿出監，有期徒
    刑假釋部分於95年9 月7 日因縮刑期滿未經撤銷假釋而執行
    完畢，有臺灣高等法院被告前案紀錄表及臺灣屏東地方法院
    檢察署刑案資料查註紀錄表各1 份在卷可按，其5 年之內再
    因故意犯有期徒刑以上刑之本罪，為累犯，應依法加重其刑
    。
四、爰審酌被告甲○○之年齡、品行、智識能力、犯罪手段、行
    為對法益造成侵害之程度，其為60年6 月7 日出生、受有國
    中畢業教育程度、販魚為業之人，為本件犯罪時年36歲，有
    警詢年籍等資料在卷可參，年值青壯，又其前案紀錄除上開
    構成施用毒品訴追條件及累犯之要件，不再重複評價者外，
    並曾於：(一)80年間因違反麻醉藥品管理條例案件，經本院80
    年度易字第1074號判處有期徒刑5 月確定，於80年11月22日
    易科罰金執行完畢；(二)83年間因違反麻醉藥品管理條例案件
    ，經本院83年度訴字第396 號判處有期徒刑8 月確定；(三)83
    年間因違反麻醉藥品管理條例案件，經本院84年度易字第99
    號判處有期徒刑8 月確定，並與上開(二)部分所示之刑接續執
    行，於83年11月22日入監執行，85年2 月10日期滿出監執行
    完畢；(四)85年間又因違反麻醉藥品管理條例案件，經本院85
    年度易字第1369號判處有期徒刑1 年確定，於85年10月22日
    入監執行，86年6 月16日期滿出監執行完畢，有臺灣高等法
    院被告前案紀錄表及臺灣屏東地方法院檢察署刑案資料查註
    紀錄表各1 份在卷可按，素行不良，茲就其施用毒品之犯罪
    類型，雖有認為僅屬自戕行為，並未涉侵害他人法益者，惟
    姑不論此見與我國現行刑事立法除就行為人藉自殘行為達到
    其他侵害國家、社會法益結果之目的，而在相關特別立法如
    妨害兵役治罪條例等特別法中定以處罰之規定外，向不加罰
    於單純自殘，甚或自殺行為所表彰之規範體系價值觀念相左
    ，況毒品危害防制條例第10條所規定對施用毒品行為之處罰
    ，其法定刑猶相當，或更甚（如施用第一級毒品罪）於刑法
    中關於故意「傷害他人」規定罪責，舉輕明重，足徵其規範
    保護之法益，原不在該「自戕」行為本身所造成行為人個人
    身體健康之有形侵害。蓋民主法治國家之所異於獨裁、集權
    社會，其國家政策、社會發展，均取決於以全體公民個人意
    志累積形成之群體意志，凡公民不分性別、學歷、職業、貧
    富、愚智，任由鴻儒碩彥至販夫走卒，其個人意志之表現就
    群體意志決定之形成，均屬等值，直接影響國家、社會整體
    之命運，至關重要，則個人基於自主、健全意思所表現之公
    民意志，不分良窳，均應尊重，然若有藉不正手段影響他人
    或自陷個人健全自主意志不能正常形成、表現者，不僅直接
    侵蝕公民群體意志形成之基礎，迫令其他自重慎行大眾均須
    承受建立在該不健全基礎形成之公共政策、社會生活品質之
    結果，對於國家、社會法益及人民全體利益，猶已構成危害
    ，是如投票受賄罪所規範者，即在禁止公民匯集個人自主意
    志以形成群體意志之過程受不當影響及控制，即為適例。今
    毒品除可對個人身體健康造成有形傷害外，就人之身體及精
    神形成高度成癮性及依賴性，猶足以抑制個人表現其本於心
    性能力所為自主意志之決定，並進而造成群體意志表現遭不
    當扭曲之危險，直接影響國家、社會之發展，侵害至鉅，斷
    非僅止於個人健康之危害，被告甲○○迭因施用毒品而經觀
    察、勒戒、強制戒治及多次刑之執行矯治，未幾即重蹈覆轍
    ，足徵其守法觀念薄弱，對於個人身心、家庭及國家、社會
    之危害非輕，本件科刑以為矯治之強度，不宜低於現行法令
    關於強制戒治規定之執行期間，並考量其犯罪施用毒品之情
    節，查獲毒品之數量，及其犯罪經查獲後，尚能坦認犯行，
    態度尚可等一切情狀，認為公訴意旨具體求處有期徒刑1 年
    ，尚屬適當，爰量處如主文所示之刑，以資儆懲。
五、扣案驗後淨重0.344 公克之甲基安非他命為查獲之毒品，其
    包裝袋因盛裝毒品而為該成分所沾黏，無法析離，此觀卷附
    法務部調查局93年3 月19日調科壹字第09300113060 號函文
    意旨自明，應與所盛裝、沾黏之毒品併同處分，依毒品危害
    防制條例第18條第1 項前段，沒收銷燬之。未扣案而供被告
    本件施用甲基安非他命犯罪使用之玻璃球吸食器，除據被告
    甲○○供稱於查獲前已經丟棄而滅失，依現有卷證復不能證
    明其尚存在，爰不另為沒收之諭知，附此敘明。
據上論斷，應依刑事訴訟法第273 條之1 第1 項、第299 條第1
項前段，毒品危害防制條例第10條第2 項、第18條第1 項前段，
刑法第11條、第47條第1 項，判決如主文。
本案經檢察官簡志祥到庭執行職務
中    華    民    國    97    年    9     月    30    日
                  刑事第二庭    法  官  陳松檀
以上正本證明與原本無異。
如不服本判決應於收受本判決送達後10日內向本院提出上訴書狀
，其未敘述上訴理由者，並得於提起上訴後10日內向本院補提理
由書狀（均須按他造當事人之人數附繕本）「切勿逕送上級法院
」
中    華    民    國    97    年    9     月    30    日
                                書記官  黃佳惠
附錄本件判決引用之法條：
毒品危害防制條例第10條
施用第一級毒品者，處6 月以上5 年以下有期徒刑。
施用第二級毒品者，處3 年以下有期徒刑。


司法院資訊處製作；財團法人民間司法改革基金會備份。
